臺灣橋頭地方法院民事裁定
109年度消債清字第10號
聲請人即債  郭梅君  
務人                  
代  理  人  黃千珉  法扶律師
上列當事人因消費者債務清理事件聲請清算，本院裁定如下：
    主  文
聲請人郭梅君自民國一百零九年七月二十七日下午四時起開始清
算程序。
命司法事務官進行本件清算程序。
    理  由
一、聲請意旨略以：聲請人即債務人郭梅君前向金融機構辦理信
    用貸款、信用卡契約等，致積欠無擔保債務計新臺幣（下同
    ）1,145,395元，因無法清償債務，乃於民國108年8月間向
    本院聲請前置調解，惟因無法負擔債權人所提還款方案，而
    於108年10月3日調解不成立，因聲請人有不能清償債務或有
    不能清償之虞，復未經法院裁定開始更生程序或宣告破產，
    爰依法聲請准予裁定清算等語。
二、按「債務人不能清償債務或有不能清償之虞者，得依本條例
    所定更生或清算程序，清理其債務。」消費者債務清理條例
    （下稱消債條例）第3條定有明文。衡以消費者與金融機構
    間債之關係之發生，係依契約自由原則及相互間之信賴為基
    礎，此為社會經濟活動得以維繫及發展之重要支柱，債務人
    經濟窘迫，固不應任其自生自滅，債權人一方之利益，仍不
    能因之摒棄不顧。是債務人於協商程序中，自應本於個人實
    際財產及收支狀況，依最大誠信原則，商討解決方案。如終
    究不能成立協商，於聲請更生或清算時，法院審酌上開條文
    所謂「不能清償或有不能清償之虞」，自宜綜衡債務人全部
    收支、信用及財產狀況，評估是否因負擔債務，而不能維持
    最基本之生活條件；所陳報之各項花費，是否確屬必要性之
    支出；如曾有協商方案，其條件是否已無法兼顧個人生活之
    基本需求等情，為其判斷之準據。
三、經查：
  ㈠聲請人前向各金融機構辦理信用貸款、信用卡契約等，致現
    積欠無擔保債務至少1,145,395元，前即已因無法清償債務
    ，而於108年8月間向本院聲請前置調解，因無法負擔債權人
    所提還款方案而於108年10月3日調解不成立等情，此有108
    年8月21日前置調解聲請狀所附債權人清冊、財團法人金融
    聯合徵信中心前置協商專用債權人清冊、信用報告、調解筆
    錄等件在卷可稽，堪信為真實。
  ㈡聲請人患有視神經嚴重受損，現無業，領取補助不足生活必
    要支出部分由父親負擔，而其名下無財產，另106、107年度
    申報所得分別僅8,448元、2,364元，惟每月領有身障補助5,
    258元、國民年金5,658元，子女之單親家庭補助及家扶補助
    12,810元等情，此有財產及收入狀況書明書、綜合所得稅各
    類所得資料清單及財產資料歸屬清單、109年4月24日陳報狀
    所附領取補助之存摺內頁、身心障礙證明等件附卷可證。則
    查無聲請人有其他收入來源，佐以聲請人未有所得紀錄，並
    提出身障證明及領取補助存摺內頁為證，則應以領取補助共
    23,726元，作為核算其現在償債能力之基礎，尚能反映真實
    收入狀況。
  ㈢至支出部分，聲請人主張需單獨扶養2名未成年子女，每月支
    出扶養費18,850元。按直系血親相互間，互負扶養之義務，
    民法第1114條第1 款定有明文。查聲請人配偶已歿，需單獨
    扶養2名分別為101年、102年生之未成年子女，其等未有申
    報所得及財產等情，有戶籍謄本、綜合所得稅各類所得資料
    清單暨國稅局財產歸屬資料清單等附卷可證。扶養費用部分
    ，依消債條例第64條之2第1、2項，並參照消民法第1118、1
    119條規定，其負扶養義務之程度，亦應考量其目前身負債
    務之窘境，所負擔之扶養義務能力，自非比一般，在無其他
    更為詳實之資料可供佐證之情形下，故本院認定以109年度
    高雄市最低生活費標準之1.2倍15,719元為標準，則聲請人
    每月應支出扶養費應以31,438元為度【計算式：15,719×2＝3
    1,438元】，聲請人就此主張支出18,850元，應屬可採。至
    聲請人個人日常生活必要費用部分，審酌聲請人負債之現況
    ，基於社會經濟活動之互賴及誠信，該日常生活所需費用，
    自應節制開支，不得有超越一般人最低生活標準之享受，否
    則反失衡平，本院依消債條例第64條之2第1項，參酌衛福部
    社會司所公告歷年最低生活費標準，109年度高雄市最低生
    活費標準13,099元之1.2倍為15,719元，則聲請人每月最低
    生活費除有特殊情形並有證據證明者外，自宜以此為度，始
    得認係必要支出。然聲請人主張每月個人必要生活費為15,7
    18元，尚低於上開標準，亦認可採。
  ㈣綜上所述，以聲請人現每月所得23,716元為其償債能力基準
    ，扣除其每月個人之必要生活費用15,718元、扶養費18,850
    元後已無所餘，顯無法清償目前負債總額1,145,395元，堪
    認聲請人確有不能清償債務或有不能清償之虞之情事。從而
    ，聲請人主張已不能清償債務，聲請本院准予清算，依所舉
    事證及本院調查結果，即無不合。
四、末按「法院開始清算程序之裁定，應載明其年、月、日、時
    ，並即時發生效力。」、「法院裁定開始更生或清算程序後
    ，得命司法事務官進行更生或清算程序，必要時得選任律師
    、會計師或其他適當之自然人或法人一人為監督人或管理人
    。」，消費者債務清理條例第83條第1項、第16條第1項分別
    定有明文。本件聲請人其目前收入及財產狀況，不能履行債
    務，未償之債務亦屬不能清償，有如上述。從而，聲請人聲
    請清算，洵屬有據，應予准許，爰命司法事務官進行本件清
    算程序。
五、依消費者債務清理條例第11條第1項、第83條第1項、第16條
    第1項，裁定如主文。
中　　華　　民　　國　 109　　年　　7 　　月　　27　　日
                      　　民事庭　法　官　李姝蒓
以上正本係照原本作成。
本裁定已於109年7月27日下午4 時公告。
本裁定不得抗告。
中　　華　　民　　國　 109　　年　　7 　　月　　27　　日
  　                              書記官　郭南宏